最高法院刑事判決　　　　　　　九十六年度台非字第二九五號
上　訴　人　最高法院檢察署檢察總長
被　　　告　甲○○
上列上訴人因被告誣告案件，對於台灣高雄地方法院中華民國九
十六年三月十二日第一審確定判決（九十六年度易字第一０八號
，起訴案號：台灣高雄地方法院檢察署九十五年度偵字第二七０
七二號），認為違法，提起非常上訴，本院判決如下：
    主  文
上訴駁回。
    理  由
非常上訴理由稱：「按判決不適用法則或適用法則不當者，為違
背法令，刑事訴訟法第三百七十八條定有明文。又非常上訴專以
確定判決違背法令為限，且此所謂之違背法令，係指顯然違背法
律明文規定者而言（最高法院九十五年度台非字第二八一號裁判
參照）。次按刑事訴訟法第四百五十五條之四第三、四項明文規
定『當事人如有第四百五十五條之二第一項第二款至第四款之合
意，法院應記載於筆錄或判決書內。』『法院依協商範圍為判決
時，第四百五十五條之二第一項第三款、第四款並得為民事強制
執行名義。』同法第四百五十五條之九第一項前段規定『協商判
決，得僅由書記官將主文、犯罪事實要旨及處罰條文記載於宣示
判決筆錄，以代判決書。』準此，檢察官與被告暨其辯護人於審
判外達成認罪協商合意，合意內容如包括被告應向公庫支付一定
金額，則不論支付日期係在該案宣示判決之前抑或之後，均應將
此揭事項附記於判決書或代替判決書之宣示判決筆錄。否則，如
係前者，將使公庫對於被告在『宣判前』已然繳付之款項，在法
律上失去請求權基礎，滋生不當得利之疑義；如係後者，在被告
未依協商合意繳付款項時，公庫亦無由依據刑事訴訟法第四百五
十五條之四第四項規定，對被告為民事強制執行。查本件經檢察
官與被告甲○○暨其辯護人於審判外達成認罪協商合意，合意內
容應為『（一）被告願受科刑範圍為拘役四十天，緩刑二年。（
二）被告應於九十六年三月十二日繳交新台幣二萬五千元給國庫
』，有協商程序筆錄及自行收納款項統一收據一紙附卷可佐。本
件原審未製作宣示判決筆錄，而選擇製作刑事判決書方式，則其
所認定之事實、證據及所記載之協商合意內容，自須與卷內當事
人於審判外達成認罪協商合意之全部內容相合始為合法。詎原判
決主文卻僅記載『甲○○未指定犯人，而向該管公務員誣告犯罪
，處拘役四十日，如易科罰金，以新台幣一千元折算一日，緩刑
二年。』等語，於事實及理由欄二之『協商合意內容』亦僅記載
『被告甲○○願受科刑範圍為拘役四十天，緩刑二年之宣告』等
語。揆之首開說明，原判決顯然違背刑事訴訟法第四百五十五條
之四第三項之明文規定，非但有判決未依卷證資料（即當事人協
商合意內容）之違法，使被告已然繳款給國庫之行為，失所附麗
，更使國庫對於被告所繳付之款項，在法律上失去請求權基礎，
而滋生不當得利之疑義。原判決明顯違背法令。案經確定，爰依
刑事訴訟法第四百四十一條、第四百四十三條提起非常上訴，以
資糾正。」等語。
本院按刑事訴訟法第四百五十五條之四第三項雖規定：「當事人
如有第四百五十五條之二第一項第二款至第四款之合意，法院應
記載於筆錄或判決書內。」，但該第四百五十五條之二第一項第
二款至第四款之規定，係對被告所附加之負擔，其第二款被告向
被害人道歉，固可當庭為之，其餘第三、四款之履行，通常須相
當之時間，立法本旨係為杜日後之爭議，並明執行之範圍，而規
定應記載於筆錄或判決書內。若協商合意內容之一為：被告應向
公庫支付一定之金額，而被告已當庭繳交履行，則其後之判決書
內，對該協商合意中關於被告應向公庫支付一定之金額部分，縱
未依刑事訴訟法第四百五十五條之四第三項之規定記載於判決書
內，但於協商合意內容之本旨並不生影響，與立法本旨亦無不合
，自無依非常上訴之程序予以糾正之必要。查本件被告甲○○因
誣告案件，經檢察官提起公訴（九十五年度偵字第二七０七二號
）後，聲請改依協商程序而為判決，案經檢察官與被告暨其辯護
人於審判外達成認罪協商合意，合意內容應為「（一）被告願受
科刑範圍為拘役四十天，緩刑二年。（二）被告應於（民國）九
十六年三月十二日繳交新台幣二萬五千元給國庫」，有協商程序
筆錄及自行收納款項統一收據一紙附卷可稽。雖原審並未製作宣
示判決筆錄，而選擇製作刑事判決書方式，但原判決主文已記載
「甲○○未指定犯人，而向該管公務員誣告犯罪，處拘役四十日
，如易科罰金，以新台幣一千元折算一日，緩刑二年。」；事實
及理由欄二之「協商合意內容」亦已記載「被告甲○○願受科刑
範圍為拘役四十天，緩刑二年之宣告」等語；與協商合意內容（
一）並無不合。至上開檢察官與被告暨其辯護人於審判外達成認
罪協商合意中，關於被告應於九十六年三月十二日繳交新台幣二
萬五千元給國庫部分，既已將該協商合意內容記載於筆錄，且已
據被告於九十六年三月十二日繳交新台幣二萬五千元予國庫，此
有協商程序筆錄及自行收納款項統一收據一紙附卷可稽，就此而
言，協商合意內容（二）部分業已履行，原判決內雖未將之記載
，但於協商合意內容之本旨並不生影響，揆之首開說明，自無依
非常上訴之程序予以糾正之必要。非常上訴執此指摘原判決違背
法令，非有理由，應予駁回。
據上論結，應依刑事訴訟法第四百四十六條，判決如主文。
中　　華　　民　　國　九十六　年　　十　　月　二十五　日
                      最高法院刑事第四庭
                          審判長法官  莊　登　照
                                法官  黃　一　鑫
                                法官  林　秀　夫
                                法官  許　錦　印
                                法官  張　清　埤
      本件正本證明與原本無異
                                      書  記  官
中　　華　　民　　國　九十六　年　　十　　月　三十一　日
                                                      Ｅ
